【裁判字號】    97,抗,1645
【裁判日期】    971030
【裁判案由】    假扣押
【裁判全文】
臺灣高等法院民事裁定                  97年度抗字第1645號
抗  告  人  甲○○○
上列抗告人因與相對人兆豐證券股份有限公司間假扣押事件，對
於中華民國97年8月7日臺灣臺北地方法院97年度裁全字第6675號
所為裁定，提起抗告，本院裁定如下：
    主  文
抗告駁回。
抗告訴訟費用由抗告人負擔。
    理  由
一、相對人於原法院聲請意旨略以：緣抗告人與相對人簽立有委
    託買賣證券受託契約及信用交易契約，但抗告人於民國（下
    同）97年7月14日向相對人委託下單買進茂矽公司股票30張
    、國泰金公司股票10張、大聯大公司股票10張、合晶公司股
    票1張，及當日沖銷東聯公司股票20張、東鋼公司股票10張
    、大聯大公司股票10張、合晶公司股票2張，抗告人應於97
    年7月16日下午3點半前辦理交割，但卻未履行交割義務，相
    對人乃依規定連同抗告人在97年7月15日及16日之交易均申
    報抗告人違約。經代為交割並扣抵後，抗告人積欠相對人新
    台幣（下同）145,000元，另依臺灣證券交易所股份有限公
    司證券經紀商受託契約準則第19條規定，相對人得收取違約
    金，以違約成交金額8,400,200元之百分之2計算共168,004
    元之違約金，故合計抗告人應償還金額為313,004元。因抗
    告人事後均不見面，且人經常在國外，恐有隱匿搬移財產致
    日後有不能強制執行或甚難強制執行之虞，相對人為保全強
    制執行，願供擔保以代假扣押原因釋明之不足，爰聲請准予
    假扣押等情。
二、抗告人抗告意旨略以：抗告人自91年起至97年止，在相對人
    處投資均無不良紀錄，且每月之金額高達4億元。抗告人於
    97年5月30日出國，經相對人之業務員同意方於上海下單，
    但於97年7月間因資金缺少10萬元致未能交割，相對人之營
    業員亦同意俟伊從上海回來後再處理資金不足的問題，但相
    對人趁伊人不在台灣之際，提起本件假扣押，破壞了伊的信
    用。相對人應告知313,004元如何產生，以及產生之時間點
    、有無計算利息？是否重利以及相對人是否受有損害等情，
    故提起本件抗告云云。
三、按債權人就金錢請求或得易為金錢請求之請求，欲保全強制
    執行者，得聲請假扣押；假扣押非有日後不能強制執行或甚
    難執行之虞者，不得為之；請求及假扣押之原因應釋明之，
    前項釋明如有不足，而債權人陳明願供擔保或法院認為適當
    者，法院得定相當之擔保，命供擔保後為假扣押，民事訴訟
    法第522條第1項、第523條第1項及第526條第1項、第2項分
    別定有明文。
四、經查：
    (一)抗告人因違約交割致積欠相對人145,000元未清償之事實
      ，業據相對人提出開戶契約總約定書影本1份、相對人97
      年7月14日至16日合併買賣報告書暨交割憑單影本4張為證
      （見原法院卷第7頁至第14頁），抗告人亦不否認確有違
      約交割之情事；又委託人不按期履行交割代價或交割證券
      者，即為違約，其與證券經紀商所訂委託買賣證券受託契
      約當然終止，證券經紀商得以相當成交金額之百分之7為
      上限收取違約金，臺灣證券交易所股份有限公司證券經紀
      商受託契約準則第19條第1項定有明文（見本院卷第29頁
      ），是以相對人主張依上開規定得收取違約金，並以違約
      成交金額8,400,200元之百分之2計算共168,004元之違約
      金，亦屬有據。故相對人顯已就本案請求抗告人應償還金
      額為313,004元之原因事實予以釋明。
    (二)依抗告人97年9月15日之抗告狀記載，其確有因資金短缺
      致發生違約交割之情事，且因當時人在國外，故尚未與相
      對人處理前開違約交割所生之還款事宜（見本院卷第4頁
      ）。又相對人於民國（下同）97年7月24日寄發存證信函
      ，請抗告人於收到該存證信函2日內至相對人處辦理後續
      還款事宜，業據相對人提出存證信函影本一份為憑（見原
      法院卷第15頁至第17頁），且陳明因抗告人在國外何時返
      國均無法知悉，故恐有日後有不能強制執行或甚難強制執
      行之虞等語。堪認相對人就抗告人有負擔增加、逃匿等假
      扣押之原因已為釋明。縱其釋明雖有不足，惟相對人已陳
      明願供擔保，以補釋明之不足。
    (三)抗告人雖以：伊在相對人處投資之信用良好，且每月進出
      之金額甚高，相對人之營業員亦同意俟伊從上海回來後再
      處理資金不足的問題云云，據以對原裁定聲明不服，難認
      為有理由。至抗告人雖又主張相對人應告知有無計算利息
      ？是否重利以及相對人是否受有損害等節，係屬實體應予
      解決之問題，並非本件保全程序所應審認之事項，抗告人
      執此對原裁定聲明不服，亦無理由。
    (四)從而，原裁定命相對人供擔保後，得對抗告人之財產在
      313,004元之範圍內予以假扣押，核無不合。抗告意旨指
      摘原裁定不當，求予廢棄，為無理由，應予駁回。
五、據上論結，本件抗告為無理由，爰裁定如主文。
中    華    民    國    97    年    10    月    30    日
                  民事第十四庭
                      審判長法  官  張  蘭
                            法  官  鄭純惠
                            法  官  邱瑞祥
正本係照原本作成。
不得再抗告。
中    華    民    國    97    年    10    月    31    日
                            書記官  明祖星


司法院資訊處製作；財團法人民間司法改革基金會備份。
